【裁判字號】    90,訴,66
【裁判日期】    900926
【裁判案由】    損害賠償
【裁判全文】
臺灣雲林地方法院民事判決  九十年度訴字第六十六號
    原      告  甲  ○
    被      告  丙○○
                己○○
                辛○○
                庚○○
                丁○○
                辰○○
                癸○○
                卯○○
                戊○○
                乙○○
                子○○
                壬○○
                寅○○
    法定代理人  巳○○
    被      告  丑○○
右當事人間請求損害賠償事件，本院判決如左：
    主    文
原告之訴及其假執行之聲請均駁回。
訴訟費用由原告負擔。
    事實及理由
壹、程序方面：
一、被告丙○○、辛○○、丁○○、辰○○、癸○○、卯○○、戊○○、乙○○、子
    ○○、壬○○、寅○○等人經合法通知，均未於言詞辯論期日到場，核無民事訴
    訟法第三百八十六條各款所列情形，爰依原告之聲請，由其一造辯論而為判決。
貳、實體方面：
一、本件原告起訴主張：被告之被繼承人李順良與原告係兄弟，李順良以原告於五十
    二年八月一日曾與其訂立契約，約定原告就日後分得之雲林縣虎尾鎮○○段二九
    三地號（即分割後之二九三－七地號）土地內其中面積二厘折合０．０一九四公
    頃，出售予原告且其業已付清價金，惟屆期原告不履行，及基於互易代位之關係
    行使訴外人李元成、李寶堂、李傳道、李昭男對於原告之權利，乃於民國八十五
    年三月二十日聲請本院就如附表所示之土地（下稱系爭不動產）實施假處分，造
    成原告於五年期間內喪失處分系爭不動產之最佳交易時機，復因禁止抵押、出租
    等，亦使原告資金調度困難，更增利息支出及喪失出租土地應有之正常收益及利
    潤，其後李順良陸續提起刑事詐欺、偽造文書之告訴，及民事損害賠償之訴訟，
    刑事部分原告雖均獲不起訴處分或判決無罪，而民事部分亦經判決李順良敗訴確
    定，嗣後原告以假處分之原因業已消滅為由，訴請本院撤銷前開假處分裁定，並
    經本院以八十九年度裁全聲字四十號裁定撤銷前開假處分裁定，系爭不動產始得
    塗銷假處分查封登記，惟長年累月之爭訟已造成原告喪失財產上之期待利益及名
    譽上之損失與精神上倍感痛苦，爰依侵權行為及民事訴訟法第五百三十三條準用
    同法第五百三十一條之法律關係請求被告連帶給付原告新台幣（下同）九十八萬
    元等語。並聲明：(一)被告應連帶給付原告九十八萬元；(二)願供擔保，請准宣告假
    執行。
二、被告丑○○則以：原告稱因被告之被繼承人李順良對於系爭不動產為假處分，致
    使原告無法出售及出租，雖據原告提出不動產委任銷售契約書為憑，然該契約書
    上並未書寫簽約日期，甚而銷售期間由八十五年十一月二十三日至同年十二月三
    十一日止，僅三十九日，且上開假處分查封之日期係於八十五年四月十七日，而
    原告既已明知系爭不動產已遭查封，根本無法為移轉，是上開不動產委任銷售契
    約書之真實性即有可議，且系爭不動產縱於查封五年期間內有所上漲，而原告因
    前揭假處分致無法出售，然土地價格之上漲，乃係社會繁榮所促成，並非原告所
    得期待之利益，又原告所稱之期待利益，亦非依通常情形或依已定之計劃設備或
    其他情事可得預期之利益，另本件假處分撤銷之原因，是因李順良對原告所提起
    之訴訟經法院判決敗訴確定，並非因假處分自始不當而撤銷，又李順良聲請假處
    分純屬保全債權之合法行為，無侵權行為可言，且假處分既非自始不當，亦無民
    事訴訟法第五百三十三條準用同法第五百三十一條之問題等語資為抗辯。並聲明
    ：(一)原告之訴及假執行之聲請均駁回；(二)如受不利判決，願供擔保請准免為假執
    行之宣告。被告己○○、庚○○則辯稱：爰引丑○○之答辯內容。並聲明：：(一)
    原告之訴及假執行之聲請均駁回；(二)如受不利判決，願供擔保請准免為假執行之
    宣告。
三、被告丙○○、辛○○、丁○○、辰○○、癸○○、卯○○、戊○○、乙○○、子
    ○○、壬○○、寅○○方面：未於言詞辯論期日到場，亦未提出任何書狀作何聲
    明或陳述。
四、兩造不爭執之事實：
  (一)原告所有之系爭不動產，於八十五年三月二十日經李順良向本院聲請實施假處分
    ，嗣因李順良與原告間之訴訟經本院判決李順良敗訴確定，而由原告於八十九年
    九月二十九日聲請撤銷假處分裁定，經本院以八十九年度裁全聲字第四十號撤銷
    前揭假處分裁定並塗銷假處分查封登記。
  (二)證人蔣明穎於八十五年間曾向建商購買坐落於系爭不動產附近之虎尾鎮廉使里四
    九五、四九六、四九七地號等三筆土地，且上開三筆土地上之建物與原告所有之
    系爭不動產上之建物是在同一時期所興建。
五、得心證之理由：
    本件兩造所爭執之處，應在於被告之被繼承人李順良對於系爭不動產實施假處分
    之行為是否有民事訴訟法第五百三十三條準用同法第五百三十一條規定之適用及
    是否構成侵權行為？
  (一)按「假扣押裁定因自始不當而撤銷，或因第五百二十九條第二項及第五百三十條
    第三項之規定而撤銷者，債權人應賠償債務人因假扣押或供擔保所受之損害」，
    民事訴訟法第五百三十一條定有明文，依同法第五百三十三條之規定，於假處分
    準用之。次按「民事訴訟法第五百三十一條所謂假扣押裁定因自始不當而撤銷，
    係指對於假扣押裁定抗告，經抗告法院依命假扣押時客觀存在之情形，認為不應
    為此裁定而撤銷之情形而言，若係因本案訴訟敗訴確定而撤銷該裁定，僅屬因命
    假扣押以後之情事變更而撤銷，尚非該條所謂因自始不當而撤銷」（最高法院六
    十七年度台上字第一四０七號判例參照）。查本院八十九年度裁全聲字第四十號
    裁定，係以原告與被告間之本案判決業經本院以八十四年度訴字第八０七號、臺
    灣高等法院臺南分院八十五年度上字第一八七號、最高法院八十七年度台上字第
    二六六號及本院八十七年度訴字第二五五號判決駁回確定在案，其假處分之原因
    業已消滅為由，而撤銷上開假處分裁定（見本院卷第二二六頁），並非認為該裁
    定自始不當而撤銷之，揆諸前揭法條規定及判例意旨，本件撤銷假處分之原因與
    民事訴訟法第五百三十一條所定條件有間，故原告依民事訴訟法第五百三十三條
    規定準用同法第五百三十一條規定請求，尚屬無據。
  (二)再按侵權行為損害賠償請求權，以行為人有故意或過失不法侵害他人之權利為成
    立要件，此觀民法第一百八十四條第一項規定即明。所謂故意係指行為人對於構
    成侵權行為之事實，明知並有意使其發生或預見其發生，而其發生並不違背其本
    意而言。而過失則係指應注意並能注意避免使他人權利受侵害，而不注意避免，
    致使其結果發生之謂。故於聲請假處分而侵害他人權利之情形，必須係明知或可
    得而知其假處分為不當，而故意以聲請法院實施假處分為手段，或可避免該手段
    而不避免，致使他人權利受侵害，始足當之。倘若聲請人確有債權存在，且有正
    當理由信其所聲請假處分之財產為債務人所有，並其假處分為保全債權之適當方
    法，即無故意或過失可言，縱其假處分之聲請事後被撤銷，仍不負侵權行為責任
    。經查：
    1.被告之被繼承人李順良因與原告間有買賣系爭不動產應有部分及基於互易代位
      之關係行使訴外人李元成、李寶堂、李傳道、李昭男對於原告權利之糾紛，而
      向本院聲請假處分，經本院於八十五年三月二十八日以八十五年度裁全字第一
      五二號民事裁定，准許李順良供擔保六十萬一千二百元後，禁止原告就系爭不
      動產為讓與、設定抵押、出租及其他一切處分行為，且經李順良供擔保後由本
      院以八十五年度執全字第一五八號執行在案，惟李順良與原告間請求土地所有
      權移轉登記訴訟，固經臺灣高等法院臺南分院判決李順良敗訴（見本院卷第二
      ０六頁至第二一三頁），並經最高法院駁回李順良之上訴確定在案（見本院卷
      第二一四頁至第二一五頁），嗣後李順良復就同一法律關係起訴，經本院以八
      十七年度訴字第二五五號判決駁回其訴確定在案（見本院卷第二一六頁至第二
      二五頁），而上開判決係以(1)李順良無法就其主張與李元成等四人交換一分地
      之事實舉證，復因面積部分無法舉證，認李順良據該面積而計算之各項數據即
      無所憑(2)李順良無法就其子何以取得坐落雲林縣虎尾鎮○○段第二九三之七五
      、二九三之七六、二九三之七七三筆土地之原因及原告何以加上該三筆土地之
      面積仍不足其所應分得之面積為合理之解釋，而認李順良片面主張甲○就其所
      有之廉使段二九三之七地號土地中出賣二厘地予伊，尚未履行移轉登記一節，
      亦乏實據（見本院卷第二一二頁）(3)縱認訴外人李元成等四人確有０．０一四
      ０公頃之土地未移轉予李順良，李元成等四人就該不足之０．０一四０公頃土
      地究竟有何權利可向原告甲○請求，亦未據李順良舉證以證明之，又訊之李元
      成等四人，已明白表示其就甲○所有之廉使段二九三之七號土地已無任何權利
      可得主張，而甲○於廉使段二九三之七地號土地上所分得之面積已少於其應得
      之面積，並無多餘之土地可移轉予李元成等四人，則李順良縱與李元成等四人
      間有換土地不足０．０一四０公頃之事實存在，亦因李元成等人對甲○並無請
      求移轉登記之權利可言，李順良自亦無可得代位之權利可言，復因李順良聲明
      請求甲○移轉登記或代位李元成等四人請求移轉登記之廉使段二九三之一０八
      、一０九地號土地，已於八十五年一月十三日登記為訴外人蔣羽霓、蔣明穎所
      有，則本件不論李順良之請求是否有理，因甲○等已非上開土地之權利人，對
      甲○等而言，受請求之標的已陷於給付不能之狀態，乃李順良竟仍請求甲○等
      移轉登記上開土地，於法亦屬無從准許（見本院卷第二一二至二一三頁），惟
      前揭判決亦認定李順良與原告間就其自彼等父親李學分得之土地，其中原告日
      後分得之坐落雲林縣虎尾鎮○○段二九三－七號土地出售其中二厘折合０．０
      一九四公頃與李順良，李順良另以分得之坐落虎尾鎮○○○段二０三號土地與
      訴外人李元成、李寶堂、李傳道、李昭男等四人在廉使段二九三之七號所應分
      得之土地交換等事實，為李順良與原告所不爭執（見本院卷第二一一頁），況
      李順良與原告間就請求土地所有權移轉登記之爭訟，於八十五年三月四日經本
      院以八十四年度訴字第八０七號判決原告敗訴在案（見本院卷第二０二至二０
      四頁），嗣後李順良於八十五年三月二十日具狀聲請假處分系爭不動產，而本
      院八十四年度訴字第八０七號判決其後雖經臺灣高等法院臺南高分院予以廢棄
      在案，然衡諸李順良與原告間確實就雲林縣虎尾鎮○○段二九三－七號土地有
      買賣之情事，及原告另以其分得之坐落虎尾鎮○○○段二０三號土地與訴外人
      李元成、李寶堂、李傳道、李昭男等四人在廉使段二九三之七號所應分得之土
      地交換之事實，復參以李順良於經本院以八十四年度訴字第八０七號判決原告
      應辦理所有權移轉登記予其後，始聲請假處分系爭不動產，則李順良聲請假處
      分當時，揆諸前揭說明，難認李順良有侵害原告權利之故意或過失。
    2.綜上所述，尚難認被告之被繼承人李順良有何侵害原告權利之故意或過失，而
      原告復未舉證證明李順良有何故意或過失以假處分為手段加害原告之情事，故
      其主張被告應為其被繼承人李順良之侵權行為負損害賠償之責，即非可採。
  (三)從而，原告依民事訴訟法第五百三十三條準用同法第五百三十一條規定及侵權行
    為損害賠償之法則請求被告連帶給付九十八萬元，均屬無據，應予駁回。原告既
    受敗訴之判決，其假執行之聲請，即失所附麗，應併予駁回。
六、本件判決基礎已臻明確，兩造其餘之攻擊防禦方法及訴訟資料經本院斟酌後，核
    與判決不生影響，無一一論述之必要，併予敘明。
據上論結，本件原告之訴為無理由，依民事訴訟法第三百八十五條第一項前段、第七
十八條，判決如主文。
中      華      民      國    九十      年      九      月    二十六    日
                              臺灣雲林地方法院民事第一庭
~B1審判長法官  蕭守田
~B2法      官  劉定安
~B3法      官  許佩如
右為正本係照原本作成。
如對本判決上訴，須於判決送達後廿日內向本院提出上訴狀。
中      華      民      國    九十      年      九      月    二十六    日
~B法院書記官   蘇靜怡
~F0
~T40
  附  表：
┌─┬───────────────────────────┬─┬────────┬─────────┬─────────┬──────┐
│編│        土          地          坐          落        │地│    面    積    │權  利  範  圍    │假處分權利範圍    │備        考│
│  ├───┬────┬────┬────┬────────┤  ├────────────────────────────│──────│
│號│縣  市│鄉鎮市區○   段   ○ ○  段 │  地        號  │目│  公        頃  │全          部    │應有部分二分之一  │            │
├─┼───┼────┼────┼────┼────────┼─┼────────┼─────────┼─────────┼──────┤
│１│雲林縣│虎尾鎮  │廉使    │        │二九三-七       │建│０‧０一五七    │全          部    │全          部    │            │
├─┼───┼────┼────┼────┼────────┼─┼────────┼─────────┼─────────┼──────┤
│２│雲林縣│虎尾鎮  │廉使    │        │二九三─一一四  │建│０‧０一四二    │全          部    │全          部    │            │
├─┼───┼────┼────┼────┼────────┼─┼────────┼─────────┼─────────┼──────┤
│３│雲林縣│虎尾鎮  │廉使    │        │六九三─一一三  │建│０‧０一０七    │全          部    │全          部    │            │
├─┼───┼────┼────┼────┼────────┼─┼────────┼─────────┼─────────┼──────┤
│４│雲林縣│虎尾鎮  │廉使    │        │六九三─一一二  │建│０‧０一三一    │全          部    │一三一０分之六五  │應有部分    │
└─┴───┴────┴────┴────┴────────┴─┴────────┴─────────┴─────────┴──────┘


司法院資訊處製作；財團法人民間司法改革基金會備份。
